最　高　行　政　法　院　裁　定
                                      100年度裁字第499號
上  訴  人　黃錦榮
　　　　　　　　　　　　　送達代收人　洪玉珍
　　　　　　　　　　　　　  區自由路1段101號18樓
被 上訴 人　法務部
代　表　人　曾勇夫
上列當事人間公職人員利益衝突迴避法事件，上訴人對於中華民
國99年11月25日臺北高等行政法院99年度訴字第1684號判決，提
起上訴，本院裁定如下：
　　主  文
上訴駁回。
上訴審訴訟費用由上訴人負擔。
　　理  由
一、按對於高等行政法院判決之上訴，非以其違背法令為理由，
    不得為之，行政訴訟法第242條定有明文。依同法第243條第
    1項規定，判決不適用法規或適用不當者，為違背法令；而
    判決有同條第2項所列各款情形之一者，為當然違背法令。
    是當事人對於高等行政法院判決上訴，如依行政訴訟法第24
    3條第1項規定，以高等行政法院判決有不適用法規或適用不
    當為理由時，其上訴狀或理由書應有具體之指摘，並揭示該
    法規之條項或其內容；若係成文法以外之法則，應揭示該法
    則之旨趣；倘為司法院解釋或本院之判例，則應揭示該判解
    之字號或其內容。如以行政訴訟法第243條第2項所列各款情
    形為理由時，其上訴狀或理由書，應揭示合於該條項各款之
    事實。上訴狀或理由書如未依此項方法表明，或其所表明者
    與上開法條規定不合時，即難認為已對高等行政法院判決之
    違背法令有具體之指摘，其上訴自難認為合法。
二、本件上訴人對於臺北高等行政法院民國（下同）99年度訴字
    第1684號判決（下稱原判決）上訴，主張：(一)公職人員利
    益衝突迴避法第4條第3項固有「其他人事措施」之概括式規
    定，惟解釋上當指舉凡有利公職人員或其他關係人之任用、
    陞遷、調動等相類之人事行政行為方屬之，且於實際適用上
    ，宜依具體個案斟酌認定之。本件上訴人之胞妹即關係人黃
    明丹係依法通過教師甄試、審查而公開聘任，上訴人無「任
    用」黃明丹之情；又黃明丹早於上訴人至卓蘭國小擔任校長
    前，即於該校任教且兼任特教組長，亦無「調動」之情，職
    等上並無因此而調陞，當非所謂「陞遷」，是上訴人於94年
    奉派接任該校校長後，續聘黃明丹兼任該校特教組長，自與
    上開規定所稱之「其他人事措施」有間。又上開規定所稱之
    「其他人事措施」，乃屬不確定法律概念，且此不確定法律
    概念之解釋關乎人民工作權及財產權之限制，被上訴人逕執
    其92年9月22日法政字第0920039451號函釋中關於政府機關
    、公立學校及公營事業機構中對技工、工友及臨時人員之聘
    用、約僱之人事措施，仍屬上開規定所稱之「其他人事措施
    」之釋示自為判斷決行，是否合於法治國原則下對人民基本
    權利保護之要求及法律保留原則、明確性原則等，實值存疑
    。況且上訴人係續聘黃明丹兼任該校特教組長，與上開函釋
    所稱之技工、工友及臨時人員不同，惟原判決就上訴人之上
    開主張，未具體說明有何不可採之理由，逕為不利於上訴人
    之認定，有判決不備理由之違法。(二)被上訴人既認上訴人
    於96年度續聘黃明丹兼任該校特教組長之行為已違反公職人
    員利益衝突迴避法第7條規定，乃未即時糾正，致上訴人於
    不諳法令之情況下，於97年度再度續聘黃明丹兼任該校特教
    組長，令人質疑其97年度所為處分之合法性。原判決反以被
    上訴人就上訴人96年度、97年度二次違反行政法上義務之行
    為，僅併處罰鍰100萬元為由，認原處分尚無違反比例原則
    之情，顯悖於情理，難謂無違背經驗法則之違法等語，雖以
    原判決違背法令為由，惟核其上訴理由，係就原審已論斷者
    ，泛言未論斷，或就原審所為論斷或駁斥其主張之理由，泛
    言其論斷違誤，而非具體表明原判決合於不適用法規、適用
    法規不當、或行政訴訟法第243條第2項所列各款之情形，難
    認對原判決之如何違背法令已有具體之指摘。依首開規定及
    說明，應認其上訴為不合法。另原判決並未援引被上訴人92
    年9月22日法政字第0920039451號函釋中關於政府機關、公
    立學校及公營事業機構中對技工、工友及臨時人員之聘用、
    約僱之人事措施，仍屬上開規定所稱之「其他人事措施」之
    釋示，作為其判斷上訴人續聘黃明丹兼任該校特教組長係屬
    上開規定所稱之「其他人事措施」之論據，縱未駁斥被上訴
    人援引上開函釋所為之答辯，亦與判決之結果不生影響，難
    謂原判決有判決不備理由之違法，併此敘明。
三、據上論結，本件上訴為不合法。依行政訴訟法第249條第1項
    前段、第104條、民事訴訟法第95條、第78條，裁定如主文
    。
中　　華　　民　　國　　100　 年　　2　　 月　　25　　日
                    最高行政法院第三庭
                        審判長法官　劉　鑫　楨
                              法官　吳　慧　娟
                              法官　胡　方　新
                              法官　曹　瑞　卿
                              法官　林　金　本

以  上  正  本  證  明  與  原  本  無  異
中　　華　　民　　國　　100　 年　　2　　 月　　25　　日
　　　　　　　　　　　　　　　書記官　莊　俊　亨